臺北高等行政法院判決
　　　　　　　　　　　　　　　　　　 96年度簡字第00515號
原　　　告　甲○○
被　　　告　臺北縣政府
代　表　人　乙○○縣長）住同.
訴訟代理人　戊○○
　　　　　　丁○○
　　　　　　丙○○
上列當事人間因建築法事件，原告不服內政部中華民國95年11月
6 日台內訴字第0950152575號訴願決定（案號：0000000000），
提起行政訴訟。本院判決如下：
　　主  文
原告之訴駁回。
訴訟費用由原告負擔。
　　事  實
一、事實概要：
    緣坐落於臺北縣永和市○○路1 號2 、3 樓建築物，依被告
    所屬工務局核發之77使字第1428號使用執照，原核准用途為
    「住宅」。臺北縣政府警察局永和分局於民國（下同）95年
    6 月21日於上址查獲現場擺設電腦64台，供客人把玩電腦線
    上遊戲，被告認原告未經申請許可，領得變更使用執照，擅
    自變更用途作為「資訊休閒業」使用，違規事實洵堪認定，
    違反建築法第73條第2 項規定，乃依同法第91條第1 項第1
    款，以95年8 月7 日北府工使字第0950513099號函及同文號
    處分書處原告（建築物使用人暨所有權人）新臺幣（下同）
    6 萬元罰鍰。原告不服，提起訴願遭決定駁回，遂提起本件
    行政訴訟。
二、兩造聲明：
　　(一)原告聲明求為判決：1.訴願決定及原處分關於罰鍰部分均
                          撤銷。
                        2.訴訟費用由被告負擔。
　　(二)被告聲明求為判決：1.駁回原告之訴。
                        2.訴訟費用由原告負擔。
三、兩造之爭點：
　　(一)原告主張之理由：
      原告於90年8 月1 日起被告即核發網際高手企業社之營利
      事業登記證，在經營期間內，均奉公守法。因90年時並無
      對此行業有所規定，至93年後，原告亦按照相關規定申請
      Dl類執照，但被告僅認定核發開放1 樓，2 、3 樓之部分
      僅限辦公室使用。對此亦請教過建築師，若以被告的規定
      ，是要將建築物重蓋。且有業者提供另一店家（附件三）
      係位於在巷弄內，亦持有執照，按資訊休閒業的法規規定
      巷需有8 米寬才有符合規定。由此可知，中央法規亦有模
      糊之處，在此模糊地帶中，應還有討論改善的空間。另外
      當時亦有請教過被告所屬官員，其表示目前雖僅開放1 樓
      ，2 褸以上都還在評估當中，在這期間請求是否給予輔導
      。目前網咖業者的營利已不如以往，業已因應目前中央法
      規等各項規定，僅建築物實無法再變更，請求鈞院是否可
      給予網咖業者一個改善討論之空間，至感德便。
　　(二)被告主張之理由：
      1.按建築法第73條第2 項規定：建築物應依核定之使用類
        組使用，其有變更使用類組或有第9 條建造行為以外主
        要構造、防火區劃、防火避難設施、消防設備、停車空
        間及其他與原核定使用不合之變更者，應申請變更使用
        執照。但建築物在一定規模以下之使用變更，不在此限
        。及同法第91條第1 項第1 款規定：違反第73條第2 項
        規定，未經核准變更使用擅自使用建築物者，處建築物
        所有權人、使用人、機械遊樂設施之經營者新臺幣6 萬
        元以上30萬元以下罰鍰，並限期改善或補辦手續，屆期
        仍未改善或補辦手續而繼續使用者，得連續處罰，並限
        期停止其使用。必要時，並停止供水供電、封閉或命其
        於期限內自行拆除，恢復原狀或強制拆除。
      2.查原告使用座落本縣本縣永和市○○路1 號2 、3 樓建
        築物，領有被告核發之77使字第1428號使用執照，原核
        准第2 、3 樓用途為「住宅」屬H 類2 組（書證2 ），
        案經被告所屬警察局永和分局於95年6 月21日臨檢查獲
        ，2 樓設置電腦29台，3 樓設置35台，供客人把玩電腦
        線上遊戲，並經目的事業主管機關（即被告所屬建設局
        ）認定係經營登記範圍外之「資訊休閒業」屬D 類1 組
        ，此有被告所屬警察局永和分局95年6 月24日檢查紀錄
        表及95年7 月7 日北府建商字第0950484897號函附卷可
        稽（書證3 ），是其違規事實至臻明確，洵勘認定，被
        告遂依違反建築法第73條第2 項爰依同法第91條第1 項
        第1 款規定，以95年8 月7 日北府工使字第0950513099
        號函行政處分，裁處原告6 萬元罰鍰，並命令恢復原核
        准用途或補辦手續（書證4 ）。
      3.另原告辯稱按資訊休閒業的法規內有規定巷有8 米寬才
        有符合規定乙節，依被告92年8 月22日北府工建字第09
        204796541 號訂定臺北縣「資訊休閒服務場所」一定規
        模以下免辦理變更使用執照規定，僅限於地上1 樓，並
        應符合土地使用分區管制規定，且使用樓地板面積為20
        0 平方公尺（含）以下及面前道路為6 公尺（含）以上
        （書證5 ），惟原告系爭建築物僅1 樓符合上述規定，
        另2 、3 樓均未領得變更使用執照，擅自變更使用屬實
        ，被告依法裁處，並無違誤。
      4.再者，原告未經領得變更使用執照即藉經營辦公室之名
        ，行違規經營「資訊休閒業」之實，與營利事業登記證
        之營業項目並不相符（書證6 ），當不能以此而認原處
        分不當而要求撤銷，故原告所辯云云顯係推諉之詞，核
        無可採。
      5.揆諸首揭法條規定，原處分並無不合，應予維持。綜上
        論結，原告所述核無理由，請予以駁回。
　　理  由
一、按「建築物應依核定之使用類組使用，其有變更使用類組或
    有第9 條建造行為以外主要構造、防火區劃、防火避難設施
    、消防設備、停車空間及其他與原核定使用不合之變更者，
    應申請變更使用執照。但建築物在一定規模以下之使用變更
    ，不在此限。」、「有下列情形之一者，處建築物所有權人
    、使用人、機械遊樂設施之經營者新臺幣6 萬元以上30萬元
    以下罰鍰，並限期改善或補辦手續，屆期仍未改善或補辦手
    續而繼續使用者，得連續處罰，並限期停止其使用。必要時
    ，並停止供水供電、封閉或命其於期限內自行拆除，恢復原
    狀或強制拆除：一、違反第73條第2 項規定，未經核准變更
    使用擅自使用建築物者。」建築法第73條第2 項及第91條第
    1 項第1 款分別定有明文。
二、緣原告所有坐落於臺北縣永和市○○路1 號2 、3 樓建築物
    ，依被告所屬工務局核發之77使字第1428號使用執照，原核
    准用途為「住宅」。臺北縣政府警察局永和分局於95年6 月
    21日於上址查獲現場擺設電腦64台，供客人把玩電腦線上遊
    戲，被告認原告未經申請許可，領得變更使用執照，擅自變
    更用途作為「資訊休閒業」使用，違規事實洵堪認定，違反
    建築法第73條第2 項規定，乃依同法第91條第1 項第1 款，
    以95年8 月7 日北府工使字第0950513099號函及同文號處分
    書處原告（建築物使用人暨所有權人）6 萬元罰鍰。原告不
    服，提起訴願遭決定駁回，遂提起本件行政訴訟。兩造分別
    為前揭事實欄所載之陳述，準此，本件爭執之重點厥為被告
    之處分是否合法。
三、查原告所有前揭建築物1 樓依被告屬工務局核發之77使字第
    1 428 號使用執照，原核准用途為「店舖」；2 、3 樓則為
    「住宅」（見本院卷第37頁），使用類組為H 類2 組；原告
    於上址雖領有被告核發之臺北縣政府營利事業登記證，惟經
    核准之營業項目中之「資訊休閒業」僅限於1 樓使用，未及
    於2 、3 樓（營利事業登記證註明：2 樓3 樓現場僅供辦公
    室使用）。嗣臺北縣政府警察局永和分局於95年6 月21日下
    午8 時9 分許方至上址查察，查獲現場擺設電腦台（2 樓29
    台、3 樓35台），供不特定客人把玩電腦線上遊戲，製有檢
    查紀錄表（見本院卷第39頁），旋以95年6 月24日北縣警永
    行字第0950019930號函將全案移由主管單位之台北縣政府工
    務局處理（見本院卷第38頁），臺北縣政府工務局嗣先依商
    業登記法第33條第1 項規定，以95年7 月7 日北府建商字第
    09 50484897 號函認定原告前開行為係擅自經營資訊休閒業
    （使用類組為D 類1 組），命原告立即停止經營登記範圍以
    外之業務（見本院卷第41頁），有使用執照、檢查紀錄表及
    前揭函在卷可憑，足見原告違規事證明確，揆諸首揭規定，
    被告以95年8 月7 日北府工使字第0950513099號函及同文號
    處分書裁處原告罰鍰6 萬元，並無不合。
四、原告主張其於93年按照相關規定申請Dl類執照，但被告僅認
    定核發開放1 樓，2 、3 樓之部分僅限辦公室使用。對此亦
    請教過建築師，若以被告的規定，是要將建築物重蓋。且有
    業者提供另一店家係位於在巷弄內，亦持有執照，按資訊休
    閒業的法規規定巷需有8 米寬才有符合規定。由此可知，中
    央法規亦有模糊之處，在此模糊地帶中，應還有討論改善的
    空間。另外當時亦有請教過被告所屬官員，其表示目前雖僅
    開放1 樓，2 褸以上都還在評估當中，在這期間請求是否給
    予輔導云云；足見原告明知在上址得經營資訊休閒業之範圍
    僅限於1 樓，至於2 、3 樓則尚在未開放之列，其仍執意將
    資訊休閒業擴大經營於2 、3 樓，其違反行政法規之故意，
    要極灼然，被告對其裁罰，核屬有據。
五、綜合上述，本件原告起訴論旨顯不足採，其將原核准為住宅
    之建築物，未經申請，而變更使用，違規經營休閒業，違反
    建築法第73條第2 項規定事證明確，被告依同法第91條第1
    項第1 款裁處其罰鍰6 萬元，核無不合，訴願決定予以維持
    ，亦無違誤，原告徒執前詞，聲請撤銷，為無理由，應予駁
    回。又行政訴訟法第229 條第1 項所定適用簡易程序之數額
    ，業經司法院以92年9 月17日院台廳行一字第23681 號令增
    至20萬元，並自93年1 月1 日起實施，本件因原告僅對罰鍰
    部分爭執，且其金額未逾20萬元，爰改列簡字案辦理。
六、本件事證已臻明確，兩造其餘攻擊防禦方法，核與本件判決
    結果不生影響，爰不逐一論述，併此敘明。
七、據上論結，本件原告之訴為無理由，爰依行政訴訟法第98條
    第3 項前段，判決如主文。
中　　華　　民　　國　　96　　年　　7　　 月　　2　　 日
                           第六庭法  官　闕　銘　富
上為正本係照原本作成。
本件以訴訟事件所涉及之法律見解具有原則性者為限，始得於本
判決送達後20日內向本院提出上訴狀並表明上訴理由，如已於本
判決宣示後送達前提起上訴者，應於判決送達後20日內補具上訴
理由（均按他造人數附繕本），且經最高行政法院許可後方得上
訴。
中　　華　　民　　國　　96　　年　　7　　 月　　3　　 日
                                 書記官  孫　筱　晴
